福建高等法院金門分院刑事判決　　　　　　　　　　　九十二年度上易字第二八號
　　上　訴　人　福建金門地方法院檢察署檢察官
　　被　　　告　甲○○
　　選任辯護人　沈炎平律師
右上訴人因被告侵占案件，不服福建金門地方法院中華民國九十二年七月十五日第一
審判決（九十二年度易字第三０號，起訴案號：福建金門地方法院檢察署九十一年度
偵續字第三號）提起上訴，本院判決如左：
    主  文
上訴駁回。
    理  由
一、公訴意旨略以：甲○○係建華航運有限公司（以下簡稱建華公司）股東兼任執行
    副總經理，負責建華公司生意上接洽聯繫工作，為從事業務之人員。於民國九十
    一年四月四日中午十二時許，受廖彬興與戴連春二人之委託，以新台幣（以下同
    ）二千一百元之運費，由建華公司所屬「建達商輪」由台中載運戴連春以二百八
    十萬元向廖彬興購得之梅花鹿種鹿一隻至金門，該商輪於同日下午二時許離開台
    中港碼頭，詎甲○○竟與「建達商輪」上之船長夏萬賜、甲板長江國衡及大副蘇
    瑞隆（均另案偵辦）三人因認載運梅花鹿種鹿價值不菲，乃共同基於意圖為自己
    不法所有之犯意聯絡，於翌日凌晨期間，在台中港往金門之不詳海域，將種鹿吊
    運至另艘不詳船隻運往大陸，以變易持有為所有之意思予以侵占入己。嗣商輪於
    同年月五日下午一時許停靠金門料羅港時，戴連春發覺種鹿未在商輪上，報警處
    理，因而認被告甲○○涉犯刑法第三百三十六條第二項之侵占罪嫌云云。
二、按犯罪事實應依證據認定之，無證據不得推定其犯罪事實；不能證明被告犯罪者
    ，應諭知無罪之判決，刑事訴訟法第一百五十四條、第三百零一條第一項分別定
    有明文。又認定犯罪事實所憑之證據，雖不以直接證據為限，間接證據亦包括在
    內；然而無論直接或間接證據，其為訴訟上證明，須於通常一般之人均不致於有
    所懷疑，而得確信其為真實之程度者，始得據為有罪之認定，倘其證明尚未達到
    此一程度，而有合理性之懷疑存在時，事實審法院復已就其心證上理由予以闡述
    ，敘明其如何無從為有罪之確信，因而為無罪之判決，尚不得任意指為違法，最
    高法院七十六年台上字第四九八六號著有判例可資參照。而刑事訴訟法第一百六
    十一條已於九十一年二月八日修正公布，修正後同條第一項規定：檢察官就被告
    犯罪事實，應負舉證責任，並指出證明之方法。因此，檢察官對於起訴之犯罪事
    實，應負提出證據及說服之實質舉證責任。倘其所出之證據，不足為被告有罪之
    積極證明，或其闡明之證明方法，無從說服法官形成被告有罪之心證，基於無罪
    推定之原則，自應為被告無罪判決之諭知，最高法院亦著有九十二年台上字第一
    二八號判例意旨可資參照。公訴意旨認被告涉有前述侵占罪嫌，係以告訴人之指
    訴，運送當天台中至金門之海域風浪不大，裝載種鹿之木箱因海浪作用扯斷繩索
    ，越過甲板溝及翻越船舷欄杆之可能性微乎其微，且告訴人事後追究種鹿下落及
    責任歸屬時，被告曾承認種鹿已運至大陸海邊，被告交代下屬要好好的處理，本
    來叫大陸那邊的人運回金門，但因海巡人員會查緝而不敢運等情為論據。訊據被
    告甲○○堅決否認涉有右揭侵占之罪行，辯稱：伊確實是替告訴人運送種鹿，但
    是我不清楚鹿是否被運到大陸，伊人在台中，沒有在船上，不知道船長江國衡有
    無走私到大陸云云。經查：
(一)、告訴人指訴被告將其託運之種鹿侵占，連同蘇元振託運之豬仔一起運送走私至大
    陸地區一節。蘇元振於九十一年四月四日駕駛ＴＮ｜三八九八號自用小貨車載運
    十八籠小豬，持建華公司填發之「台中港運往金門貨物證明單」經港警查驗後，
    前往台中港二三號碼頭，交付建華公司所有之「建達輪」運送，但因豬隻無檢疫
    文件，無法運送至金門，建華公司另行填發「台中港金門航線船邊提貨貨物出港
    證明單」將該十八籠小豬辦理退貨交由蘇元振運回，並經台中港中突提查驗站執
    勤員警查驗無訛放行出港等情，業據證人蘇元振於警詢證述無訛（偵卷第四一、
    四二頁），核與證人即「建達輪」台中港理貨員黃川均、台中港中突堤查驗站執
    勤員警李春喜、洪啟倫證述之情節一致（本院卷一六五至一七四頁），而證人即
    本案偵辦之員警洪文聚亦證述「建達輪」到達金門料羅港靠岸時，伊登船勘驗現
    場及拍照，並未聞到有豬隻大小便的味道等語（本院卷第二一五頁），此外，並
    有交通部台中港務局中港警字第０九一一一三七八號函（偵卷第一一二頁）、台
    中港運往金門貨物證明單、台中港金門航線船邊提貨貨物出港證明單各一份、退
    運之豬隻照片影本十張可稽（本院卷第一九一頁、偵卷第五七至六二頁）。由此
    可證九十一年四月四日蘇元振將豬隻載至台中港二十三號碼頭，交由「建達輪」
    載運，固據證人廖彬興及陳澤哲證述在卷（偵卷十五至十八頁），然而該批豬隻
    嗣後並未由「建達輪」載運出港，而是由蘇元振於當天辦理退運載回，復經執勤
    安檢員警查驗無訛且有退貨單據可資佐證，故可確信「建達輪」並未載運豬隻出
    港。「建達輪」既未載運上開豬隻出港，則告訴人提出其與被告間之電話錄音譯
    文中，被告陳述鹿和那些豬仔運到那邊（指大陸）去了，伊交代無論如何要好好
    處理，本來要將鹿運回金門，但因海巡人員查緝不敢運回等語，顯與事實不符。
    被告辯稱係因誤聽「建達輪」甲板長江國衡之話語，及告訴人一再來電為安慰告
    訴人之情緒而為錯誤之陳述，尚非無據。又被告與告訴人於上述種鹿失蹤後，彼
    此間商討協調過程中，告訴人在電話中向被告質問「怎麼會卸豬仔，連那隻（指
    該種鹿）也一併卸下去了？」被告回答：「可能碼頭交付沒清楚或是怎樣，伊也
    不清楚，可能以為全部都一樣才會卸下去」等語，有告訴人提出之電話錄音譯文
    在卷可稽（偵卷五一頁）從被告話語，可見被告對於種鹿為何失去影，過程並
    不清楚，且被告於期間並表示「伊交代他們無論如何要好好處理。本來叫他們將
    那隻（指種鹿）運回金門，但因海巡人員查緝不敢運回」等語，亦有上開譯文可
    按，已難謂被告主觀上有將該種鹿據為已有之意圖。
(二)、告訴人託運上述種鹿，固與被告接洽聯繫，然而被告並未隨船運送參與其中，且
    告訴人於九十一年四月五日得知委運之種鹿失去影，「建達輪」未依約如期運
    抵金門料羅港時，打電話向被告追究種鹿下落及責任歸屬時，被告方由「建達輪
    」甲板長江國衡處瞭解事情緣由，業據被告供明在卷（本院卷第二三八頁），核
    與證人江國衡證述相符（本院卷第七四頁），可見被告並不瞭解「建達輪」在航
    行途中失去上開種鹿影之情形。又被告為建華公司股東兼任執行副總經理，其
    僅負責建華公司生意接洽聯繫工作，非船邊工作人員，亦未隨船運送貨物，未曾
    實際上持有「建達輪」運送之貨物，對於運送之貨物之實質內容，包括告訴人託
    運種鹿之體型、樣式、價值均未與聞等情，復據被告供述在卷（見偵卷第六至八
    頁），「建達輪」船長夏萬賜、大副蘇瑞隆、甲板長江國衡於收受告訴人交付之
    上開種鹿上船後，自台中港運送出港，航往金門料羅港之運送過程，該種鹿在航
    行途中失去影，未能依約運抵金門料羅港交付告訴人，為不爭之事實，該種鹿
    在「建達輪」運送過程中，究係因海象不佳種鹿墜入大海，或是船長、船員共謀
    侵占運往他處，或是其他原因所致而無法運至金門交付予告訴人等可能原因，均
    非被告所能管控，且並無任何證據證明被告曾於本件種鹿運送途中介入、支配或
    指使「建達輪」船長及船員對該種鹿為任何處置行為，應認與僅負責建華公司生
    意接洽聯繫工作，對於「建達輪」船長、船員在航海途中所生之海上事故，無法
    實際監督之被告無關。
(三)、綜上所述，被告僅與告訴人接洽上述種鹿之運送事宜，並未參與種鹿之實際運送
    過程，而於「建達輪」載運途中亦無證據顯示被告曾指示船長或船員為任何運送
    貨物之處置，難謂與船長或船員有何犯意聯絡或行為分擔，且上開種鹿失蹤後被
    告親赴金門積極與告訴人協調解決方式，實難謂被告有何侵占之意圖及行為，此
　　係屬被告與告訴人間就運送契約債務不履行之民事糾紛，尚與侵占罪之構成要件
　　有間，此外，復查無其他積極證據足以證明被告有公訴人所指之侵占犯行，是被
　　告犯罪不能證明，自應諭知其無罪之判決。
四、原審經調查後，以被告犯罪不能證明諭知無罪，經核尚無違誤，檢察官仍執前詞
    指摘原判決不當，非有理由，應予駁回。
據上論斷，應依刑事訴訟法第三百六十八條，判決如主文。
本案經檢察官陳瑞仁到庭執行職務。
中　　　華　　　民　　　國　　九十三　　年　　　六　　　月　　　三　　　日
                              福建高等法院金門分院刑事庭
                                  審判長法  官　李　炫　德
                                        法  官　蔡　彩　貞
                                        法  官　紀　文　勝
右正本證明與原本無異。
不得上訴。
中　　　華　　　民　　　國　　九十三　　年　　　六　　　月　　　九　　　日
　　　　　　　　　　　　　　　　　　　　書記官　李　麗　鳳
